臺灣高等法院臺中分院民事判決
111年度建上字第17號
上訴人即附
帶被上訴人  谷合營造有限公司

法定代理人  黃阿碧
訴訟代理人  陳姿君律師
被上訴人即  
附帶上訴人  彰化縣政府

法定代理人  王惠美
訴訟代理人  陳政麟律師
上列當事人間請求給付展延工期管理費等事件，上訴人對於中華
民國110年12月24日臺灣彰化地方法院107年度建字第24號第一審
判決提起上訴，被上訴人為附帶上訴，本院於111年7月26日言詞
辯論終結，判決如下：   
    主      文
一、原判決關於命彰化縣政府應給付谷合營造有限公司超過新臺
    幣756,680元，及自民國107年11月14日起至清償日止按年息
    百分之3計算之利息部分，暨該部分假執行之宣告及訴訟費
    用之裁判，均廢棄。
二、上開廢棄部分，谷合營造有限公司於第一審之訴及假執行之
    聲請均駁回。
三、彰化縣政府其餘附帶上訴駁回。
四、谷合營造有限公司之上訴駁回。
五、第一、二審（含上訴及附帶上訴）訴訟費用，由谷合營造有
    限公司負擔百分之92，餘由彰化縣政府負擔。
    事實及理由
一、上訴人即附帶被上訴人谷合營造有限公司（下稱谷合公司）
    主張：兩造於民國102年4月25日簽訂「彰化縣政府工程契約
    書」（下稱系爭契約），約定由伊向被上訴人即附帶上訴人
    彰化縣政府（下稱彰化縣政府）承攬「彰化縣議會會館暨辦
    公廳舍新建工程」（下稱系爭工程），履約期限為680日曆
    天。伊於102年5月5日進場施作系爭工程，並於105年5月24
    日申報竣工。彰化縣政府於105年9月29日驗收完畢，並於10
    5年10月14日填發工程結算驗收證明書。因彰化縣政府違反
    提供完整設計圖說予伊之契約附隨義務，於系爭工程施作期
    間4次變更系爭工程設計，造成系爭工程停工及展延工期409
    日曆天，致伊額外支出如附表編號1至19「谷合公司請求金
    額」欄所示之金額暨其營業稅，彰化縣政府具可歸責事由，
    爰求為命彰化縣政府給付伊如下列㈠至㈢共計新臺幣（下同）
    8,868,980元暨其法定遲延利息之判決：
  ㈠附表編號1至16、19部分，先位依系爭契約第21條第9項或第5
    條第2項約定、民法第227條第1項規定；備位依系爭契約第5
    條第2項約定、民法第227條之2規定，均擇一求為命彰化縣
    政府給付如附表編號1至16、19所示金額暨其5％營業稅共7,4
    80,838元（計算式：7,124,608×1.05＝7,480,838，小數點以
    下四捨五入，下同）。
　㈡附表編號17部分，依系爭契約第14條第5項約定，求為命彰化
    縣政府給付如附表編號17所示金額暨其5％營業稅1,186,483
    元（計算式：1,129,984×1.05＝1,186,483）。
　㈢附表編號18部分，依系爭契約第15條第2項第3款約定，求為
    命彰化縣政府給付如附表編號18所示金額暨其5％營業稅201,
    659元（計算式：192,056×1.05＝201,659元）。
二、彰化縣政府辯以：
  ㈠兩造已核對變更設計後之工程款，並簽立第1至4次變更設計
    之工程契約變更書，谷合公司不得再向伊請求因變更設計致
    停工及展延工期所生之補償及損失。系爭工程變更設計乃依
    訴外人彰化縣議會之要求所為，不可歸責於伊，且系爭契約
    並未約定就此「第三人通常事變責任」須由伊負責。谷合公
    司應舉證證明其因4次變更設計致停工及展延工期所生之「
    實際支出金額」。縱依「比例法」（即延長工期占原定工期
    之比例）計算谷合公司所請求之金額，則應依系爭契約第5
    條第2項約定，就扣減6個月後所餘日數為請求，而無系爭契
    約第21條第9項第1款約定之適用。
  ㈡附表編號5至9、18、19部分，不論依系爭契約所生之承攬人
    報酬請求權，或民法第227條第1項規定之不完全給付損害賠
    償請求權為請求，均應自核發工程結算驗收證明書翌日即10
    5年10月15日起算2年時效或民法第514條第2項規定之1年時
    效，谷合公司遲至107年9月27日始起訴請求附表編號18、19
    「谷合公司請求金額」欄所示之金額暨其營業稅，及於109
    年3月11日始追加請求附表編號5至9「谷合公司請求金額」
    欄所示金額暨其營業稅，均已罹於時效。
　㈢附表編號5至7、11、13、14部分之項目需實際施工才會產生
    費用，其費用之計算應扣除停工之177日曆天。附表編號1至
    10之項目是以「一式計價」，不因工期延長而增加費用。附
    表編號10部分，應扣除因4次變更設計致未施作項目之金額
    ，且經4次變更設計而加、減帳及結算後，谷合公司已領取
    增加之「承商利潤、管理費」3,597,033元，上開金額應已
    包含因變更設計而展延工期所增加之「承商管理費」。附表
    編號16部分，契約單價36,648.58元係指「2位工程品管人員
    」每月之工價；谷合公司於停工期間得向伊申請將工程品管
    人員解職卻未為之，其所生之費用應由谷合公司自行負擔。
    附表編號17部分，伊於系爭工程結算時已支付谷合公司保險
    費1,539,859元，已逾谷合公司實際支出之總保險費220,600
    元；伊於105年10月14日核發工程結算驗收證明書，與谷合
    公司所投保之保險期間末日105年10月31日相近，谷合公司
    再加保90天之保險費與伊無涉；谷合公司2次延長保險期間
    所支出之保險費僅20,600元。附表編號18部分，谷合公司僅
    額外支出履約保證遲延手續費191,328元。附表編號19部分
    ，谷合公司僅提出臺灣新光商業銀行股份有限公司大墩分行
    （下稱新光銀行大墩分行）所出具之履約保證金連帶保證書
    ，並未實際提出履約保證金，自無因遲延領回履約保證金而
    受有遲延利息損害；谷合公司為取得履約保證金連帶保證書
    而交付質押金975萬元予新光銀行大墩分行，亦與伊無涉；
    伊已依系爭工程完成之進度，分別以4次各25％之比例漸次解
    除保證責任，故應分期計算遲延利息；伊於105年6月4日通
    知新光銀行大墩分行解除連帶保證責任25％，谷合公司疏未
    於該時期領回質押金2,437,500元，其所生之遲延利息應由
    谷合公司自行負擔；此部分請求屬利息之債，依民法第207
    條前段規定，不得再就遲延利息滾入原本，再請求按年息5％
    計算之利息。系爭契約第21條第13項第1款已約定以年息3％
    計算遲延利息，不應以年息5％計算之。
  ㈣谷合公司已主張變更設計致延長工期之事由係可歸責於伊，
    且就系爭工程停工及展延工期所生之費用，谷合公司得依系
    爭契約第5條第2項、第21條第9項第1款約定為主張，本件並
    無簽訂系爭契約時所不可預料之情事變更，致依其原有效果
    顯失公平之情事。又依民法第227條之2規定請求法院增加給
    付者，須待判決確定後，該增加給付之請求權始確定發生，
    不應自起訴狀繕本送達翌日起算遲延利息。　
三、原審為谷合公司一部勝訴、一部敗訴之判決，即判命彰化縣
    政府應給付谷合公司946,761元，及其中636,898元自107年1
    1月14日起至清償日止按年息5％計算之利息，並依兩造之聲
    請為准、免假執行之宣告；另駁回谷合公司逾上開部分之訴
    及假執行之聲請。谷合公司就其敗訴部分提起上訴，上訴聲
    明為：㈠原判決不利谷合公司部分廢棄；㈡上開廢棄部分，彰
    化縣政府應再給付谷合公司7,922,219元，及自起訴狀繕本
    送達翌日起至清償日止按年息5％計算之利息；㈢願供擔保，
    請准宣告假執行。彰化縣政府則答辯聲明：㈠上訴駁回；㈡如
    受不利判決，願供擔保，請准宣告免為假執行。另彰化縣政
    府就其敗訴部分提起附帶上訴，並附帶上訴聲明：㈠原判決
    不利彰化縣政府部分廢棄；㈡上開廢棄部分，谷合公司於第
    一審之訴及假執行之聲請均駁回。谷合公司則答辯聲明：附
    帶上訴駁回。
四、本院經爭點整理及協議簡化爭點之結果如下：（見本院卷第
    216頁、第233至236頁、第256至259頁）
  ㈠兩造不爭執事項：
  ⒈谷合公司以324,987,200元標得彰化縣政府所承辦之彰化縣議
    會會館暨辦公廳舍新建工程（採購案號及契約號：000-0000
    000-000-0-0，即系爭工程），兩造並於102年4月25日簽訂
    系爭契約，約定由谷合公司承攬施作系爭工程，且履約期限
    為680日曆天。另系爭工程之規劃、設計、監造單位均為陳
    聖中建築師事務所（下稱陳聖中事務所）。嗣谷合公司於10
    2年5月5日開工，預定竣工日為104年3月16日，實際竣工日
    為105年5月24日，而彰化縣政府於105年10月14日就系爭工
    程填發工程結算驗收證明書。
  ⒉系爭工程變更設計：
  ⑴第1次變更設計：經陳聖中事務所於104年1月29日以A1122字
    第000000000號函建議展延89日曆天。此次變更設計增加價
    款38,366,229元，減少價款6,436,659元。
  ⑵第2次變更設計：彰化縣政府於104年6月8日以府工建字第000
    000000號函同意谷合公司自104年5月20日停工，又於104年1
    0月26日以府工建字第1040361769號函同意谷合公司於104年
    10月19日復工，則谷合公司停工共計152天，且彰化縣政府
    另再同意加給谷合公司展延工期140日曆天。此次變更設計
    增加價款76,082,543元，減少價款30,521,093元。
  ⑶第3次變更設計：彰化縣政府於105年4月12日以府工建字第00
    0000000號函同意谷合公司展延工期6日曆天。此次變更設計
    增加價款5,389,915元，減少價款1,712,992元。
  ⑷第4次變更設計：彰化縣政府於105年5月12日以府工建字第00
    00000000號函同意谷合公司自105年4月29日停工，又於105
    年5月30日以府工建字第1050178074號函同意谷合公司於105
    年5月24日復工，則谷合公司停工共計25天。此次變更設計
    增加價款6,723,634元，減少價款8,184,698元。
  ⒊系爭工程因變更設計，由彰化縣政府同意停工及展延工期共
    計412日曆天（計算式：89＋152＋140＋6＋25＝412），經扣除谷
    合公司提前完工之3日後，谷合公司因系爭工程變更設計而
    實際延長工期409日曆天。
  ⒋新光銀行大墩分行於102年3月14日出具履約保證金連帶保證
    書：因谷合公司得標彰化縣政府之系爭工程，依招標文件（
    含其變更或補充）規定應向彰化縣政府繳納履約保證金3250
    萬元，由新光銀行大墩分行負連帶保證責任。
  ⒌彰化縣政府於104年1月12日以府工建字第0000000000號函通
    知新光銀行大墩分行，同意谷合公司申請解除新光銀行大墩
    分行之履約保證金連帶保證責任25％，計8,125,000元；彰化
    縣政府於104年7月28日以府工建字第000000000號函通知新
    光銀行大墩分行，同意谷合公司申請解除新光銀行大墩分行
    之履約保證金連帶保證責任25％，計8,125,000元（累計至50
    ％，共1625萬元）；彰化縣政府於105年6月4日以府工建字第
    0000000000號函通知新光銀行大墩分行，同意谷合公司申請
    解除新光銀行大墩分行之履約保證金連帶保證責任25％，計8
    ,125,000元（累計至75％，共24,375,000元）；彰化縣政府
    於105年12月8日以府工建字第0000000000號函通知新光銀行
    大墩分行，同意谷合公司申請解除新光銀行大墩分行之履約
    保證金連帶保證責任25％，計8,125,000元（累計至100％，共
    3250萬元）。
  ⒍新光產物保險股份有限公司（下稱新光產險公司）於102年5
    月5日簽批兩造就系爭工程之營造綜合保險批單自102年5月5
    日0時起至104年9月11日24時止；新光產險公司於104年9月1
    1日簽批兩造就系爭工程之營造綜合保險批單自104年9月11
    日24時起至105年7月31日24時止，並向要保人即谷合公司加
    收保險費17,600元；新光產險公司簽批兩造就系爭工程之營
    造綜合保險批單自105年7月31日24時起至105年10月31日24
    時止，並向要保人即谷合公司加收保險費3,000元。
  ⒎新光銀行大墩分行於109年7月22日以新光銀大墩字第0000000
    000號函回覆原法院：谷合公司額外支出履約保證延遲手續
    費為191,328元，且谷合公司有委託新光銀行大墩分行開立
    履約保證書，並繳交質押金975萬元，嗣新光銀行大墩分行
    將質押金分別於104年1月15日退還2,437,500元、104年8月3
    日退還2,437,500元、105年12月13日退還4,875,000元給谷
    合公司；另系爭工程原定完工日期104年4月19日後，谷合公
    司向新光銀行大墩分行申請延展履約保證期日為104年5月23
    日、104年11月23日及105年7月31日。
  ⒏系爭工程承攬報酬請求權時效自105年10月15日起算。
　㈡本件爭點：
  ⒈谷合公司除系爭工程歷次變更設計之加、減工程款外，是否
    得再行請求因變更設計而停工及展延工期所生之補償及損失
    ？若可，系爭工程變更設計是否可歸責於彰化縣政府？系爭
    工程變更設計所致停工及展延工期所生之補償及損失，應適
    用系爭契約第21條第9項約定或系爭契約第5條第2項約定為
    計算？
  ⒉谷合公司請求彰化縣政府給付如附表編號5至9、18、19「谷
    合公司請求金額」欄所示之金額暨其5％營業稅，是否已罹於
    時效？
  ⒊谷合公司本件請求金額究以谷合公司主張之「比例法」（按
    工期日數之比例或按月計算）或以彰化縣政府主張之「實際
    支出金額」為計算？
  ⒋若系爭工程變更設計可歸責於彰化縣政府，谷合公司依系爭
    契約第21條第9項約定（或系爭契約第5條第2項約定，須視
    本件爭點⒈之認定）、民法第227條第1項規定，請求彰化縣
    政府給付如附表編號1至16、19「谷合公司請求金額」欄所
    示之金額暨其5％營業稅7,480,838元；依系爭契約第14條第5
    項約定，請求彰化縣政府給付如附表編號17「谷合公司請求
    金額」欄所示之金額暨其5％營業稅1,186,483元；依系爭契
    約第15條第2項第3款約定，請求彰化縣政府給付如附表編號
    18「谷合公司請求金額」欄所示之金額暨其5％營業稅201,65
    9元，即谷合公司主張彰化縣政府應給付共計8,868,980元及
    法定遲延利息，有無理由？
  ⒌若系爭工程變更設計不可歸責於彰化縣政府，谷合公司依系
    爭契約第5條第2項約定、民法第227條之2規定，請求彰化縣
    政府給付如附表編號1至16、19「谷合公司請求金額」欄所
    示之金額暨其5％營業稅7,480,838元；依系爭契約第14條第5
    項約定，請求彰化縣政府給付如附表編號17「谷合公司請求
    金額」欄所示之金額暨其5％營業稅1,186,483元；依系爭契
    約第15條第2項第3款約定，請求彰化縣政府給付如附表編號
    18「谷合公司請求金額」欄所示之金額暨其5％營業稅201,65
    9元，即谷合公司主張彰化縣政府應給付共計8,868,980元及
    法定遲延利息，有無理由？
五、得心證之理由：　　
　㈠系爭工程歷次變更設計所致停工及展延工期，係因可歸責於
    彰化縣政府之事由所致：
　⒈按契約成立生效後，債務人除負有給付義務（包括主給付義
    務與從給付義務）外，尚有附隨義務。所謂附隨義務，乃為
    履行給付義務或保護當事人人身或財產上利益，於契約發展
    過程基於誠信原則而生之義務，包括協力義務以輔助實現債
    權人之給付利益。倘債務人未盡此項義務，債權人得依民法
    第227條不完全給付之規定行使其權利（最高法院98年度台
    上字第78號判決意旨參照）。彰化縣政府依系爭契約所負之
    主給付義務雖為工程款之給付，然谷合公司於施做系爭工程
    時所需之設計圖說既須由彰化縣政府提供，則彰化縣政府非
    提供確定之設計圖說，谷合公司實無從據以完成系爭工程而
    實現系爭契約目的及利益，因此，提供確定之設計圖說予谷
    合公司，以使谷合公司在系爭契約約定之工期680日曆天內
    施做完成系爭工程，實為彰化縣政府依系爭契約所應負之附
    隨、協力義務，故如彰化縣政府未提供確定之設計圖說而於
    開工後變更系爭工程設計，導致谷合公司須停工及展延工期
    ，自屬可歸責於彰化縣政府之不完全給付。
　⒉查，依彰化縣政府工務處103年12月25日、104年8月4日、105
    年1月20日、105年4月28日簽呈、會議紀錄所載（見原審卷
    一第317至377頁），系爭工程共辦理4次變更設計，各次變
    更設計內容均係在原招標目的範圍內，依據使用單位（彰化
    縣議會）後續提出之需求所為之變更；且彰化縣政府亦不否
    認其係為配合彰化縣議會所提出之個人使用需求，而變更系
    爭工程之原始設計（見原審卷一第382頁），導致谷合公司
    須停工及展延工期409日曆天（不爭執事項⒊參照），無法順
    利依原設計圖說及原定工期施做系爭工程，自應認彰化縣政
    府就系爭契約已違反提供確定之設計圖說予谷合公司之附隨
    義務，而具可歸責之不完全給付事由。彰化縣政府辯稱：系
    爭工程變更設計是其應彰化縣議會之要求所為，並不可歸責
    於其等語（見原審卷二第102頁），不足採信。
　㈡谷合公司得依系爭契約第5條第2項規定，請求因變更設計而
    停工6個月以上之損失補償：
　⒈系爭契約第5條第2項約定：「變更設計之作業，如必須使進
    行中之工程停工時，甲方（指彰化縣政府，下同）同意預估
    復工時間，以書面通知乙方配合，如停工期間累計6個月以
    上時，乙方（指谷合公司，下同）得請求就超過6個月以上
    期間之管理費及合理之損失補償，但不包括乙方所失之利益
    」（見原審卷一第118頁）；系爭契約第21條第9項第1款約
    定：「因可歸責於甲方之情形，甲方通知乙方部分或全部暫
    停執行（停工），致乙方未能依時履約者，乙方得依第8條
    第7款規定，申請延長履約期限；因此而增加之必要費用（
    例如但不限於管理費），由甲方負擔。」（見原審卷一第14
    6頁）。而細譯上開契約條款內容，因變更設計而停工，僅
    得依系爭契約第5條第2項約定請求逾6個月部分之管理費及
    損失補償，其餘原因之停工，則屬系爭契約第21條第9項第1
    款之範疇，以可歸責彰化縣政府之停工原因為限，谷合公司
    除得請求展延工期外，並得請求負擔增加之必要費用。可見
    兩造於簽約時已就系爭工程如因變更設計之作業，必須使進
    行中之工程停工，或因可歸責於彰化縣政府之事由而停工及
    展延工期，約定前揭不同之處理方式。則谷合公司於本件訴
    訟既係請求彰化縣政府給付因變更設計而致停工及展延工期
    所生之費用，自應依系爭契約第5條第2項約定之方式主張，
    而不適用系爭契約第21條第9項第1款約定。故谷合公司主張
    ：系爭工程歷次變更設計均係基於可歸責於彰化縣政府之事
    由所致，應依系爭契約第21條第9項第1款約定，不以停工期
    間累計6個月以上時，僅得請求超過6個月以上期間之管理費
    及合理之損失補償為限等語，與系爭契約約定不符，要無可
    採。
　⒉彰化縣政府另辯稱：歷次變更設計時已就工程款之追加減、
    工期展延日數等重新計算，谷合公司因停工及展延工期所生
    之費用亦已計入各次變更之價款，自不得再行請求等語。且
    系爭工程4次變更設計均有計算展延工期之日數、增加或減
    少之價款金額，為兩造所不爭執（不爭執事項⒉⑴⑵⑶⑷參照）
    ，堪信為真。再參各次工程契約變更書、變更設計工程預算
    書總表（見原審卷二第251至265頁），僅就發包工程費（內
    含建築工程費、水電工程費、空調工程費、消防工程費）為
    計算，並以發包工程費之固定比例計算勞安管理費、環保及
    交通維持費、品管及材料檢驗費、承商利潤、管理費等，均
    係就變更之工程內容所為之計算，對於谷合公司於停工期間
    所另受之損失如何補償，並未見有計算在內。而細譯系爭契
    約第5條第2項之條文內容，雖約定不得請求所失利益，但就
    停工期間累計逾6個月以上之費用得請求損失補償。則谷合
    公司因變更設計所致停工而於工程款外所另行支出之費用，
    既未經彰化縣政府計入變更設計之款項中，又為谷合公司因
    系爭工程所受之損失，自得依該條款請求彰化縣政府為補償
    ，不受彰化縣政府於歷次變更設計時有無重新計算工程款之
    影響。故彰化縣政府此部分所辯，亦無可採。
　㈢谷合公司依系爭契約第5條第2項規定請求彰化縣政府給付如
    附表編號1至16、19之金額，分述如下：
　⒈附表編號1至4、10至16「谷合公司請求金額」欄所示之金額
    部分：
　⑴系爭工程因變更設計，由彰化縣政府同意停工及展延工期共
    計412日曆天（即：89＋152＋140＋6＋25＝412），經扣除谷合公
    司提前完工之3日，谷合公司因系爭工程變更設計而實際延
    長工期409日曆天等情，為兩造所不爭執（不爭執事項⒊參照
    ），堪信為真。則谷合公司依系爭契約第5條第2項約定，就
    如附表編號1至4、10至16所示之項目，僅得請求彰化縣政府
    給付系爭工程停工期間超過6個月期間即229日曆天（計算式
    ：409－180＝229）之損失補償。谷合公司雖主張停工未超過6
    個月部分亦應計入，然變更設計所致停工既應依系爭契約第
    5條第2項約定為損失補償，已如前述，谷合公司此部分主張
    ，即無可採。
  ⑵因展延工期將使承包商之整體施作期間延長，承包商為管理
    工地需要，勢必額外支出相關管理費及安衛、環保、交通維
    持、品質管理等與時間相關聯之費用，該等費用隨時間之增
    加而持續支出，與原投標時可預見僅於合約工期內支出該等
    費用之情形迥然不同，因此，工程實務上，於契約就該等與
    時間相關聯費用列有項目者，得依契約項目所編列之費用，
    除以原工期，計算得出原工期內每日需負擔之費用，再依該
    每日費用乘以展延工期之日數，以計算補償承包商之費用，
    此即契約單價比例法。另在工程實務上，工程款乃是由工程
    成本及合理利潤所組成，前者包含直接成本（如人力、機具
    等）及間接成本（如管理費）。而在工期延長之費用計算上
    ，若以實際發生費用之單據為認定依據，將因諸多雜項費用
    資料龐雜，導致難以明確釐清直接成本及間接成本，且直接
    成本及間接成本在工程價目單上，往往是以一定金額或比例
    之方式編列，故有捨棄繁雜之單據認定方式，改採比例法計
    算之必要。況系爭契約第4條第1項已約定：「因契約變更致
    履約標的項目或數量有增減時，就變更部分予以加減價結算
    。若有相關項目如稅捐、利潤或管理費等另列一式計價者，
    應依結算總價與原契約價金總額比例增減之。但契約已訂明
    不適用比例增減條件者，不在此限」，已約定除契約特別約
    定外，因契約變更而有加減價結算時，以一式計價者，比例
    增減。彰化縣政府4次因變更設計而為契約變更，並經兩造
    簽立各次工程契約變更書，有該工程契約變更書在卷可參，
    自已完成契約變更，彰化縣政府又未舉證證明兩造另有約定
    不適用比例增減，自應依約就原契約所定一式計價部分依增
    減比例計算契約變更後之款項。且依前所述，系爭工程因可
    歸責於彰化縣政府之事由致展延工期達409日曆天，已占原
    定工期680日曆天之60％（計算式：409÷680＝0.60，小數點第
    二位以下四捨五入），則衡諸常情，谷合公司於停工及展延
    工期期間顯須支出與時間相關之費用，故谷合公司主張就與
    時間相關之費用，按展延工期與原定工期、一月之比例計算
    ，應屬可採。然系爭契約第5條第2項既係約定谷合公司得請
    求之範圍係停工超過6個月以上期間之損失補償，因此，就
    如附表編號1至4、10至16所示之工程項目，若系爭工程項次
    係以一式計價者，即以系爭契約單價與展延工期229日曆天/
    原定工期680日曆天之比例計算，而若係以一月計價者，則
    以系爭契約單價與展延工期229日曆天/每月30日曆天之比例
    計算。至於彰化縣政府辯稱：不應以比例法計算等語，即非
    可採。
　⑶如附表編號1至4所示之「工務所及內部設備、資訊設施費（
    業主，監造，營造廠）」、「臨時設施」、「臨時水電資訊
    設備及租金費」、「工地安全警示措施」項目部分，雖均係
    以一式計價，然依單價分析表所示（見原審卷二第175至179
    頁），該等項目之細項均屬為完成系爭工程所臨時設置或準
    備之設備，為施工期間輔助主要工項施工之必要間接成本，
    須於施工期間備妥、維護、修繕或繼續租用，可見該等項目
    將隨工期之延長而增加支出費用，核與時間相關。故經計算
    後，該等項目得請求之金額分別為59,453元、4,012元、22,
    462元、62,262元（計算式詳如附表編號1至4所示）。
　⑷如附表編號10所示之「承商管理費」項目部分，雖係以一式
    計價（見原審卷一第276頁），且依工程慣例，隨工期之延
    長，該項目所需管理、維護系爭工程之費用勢必繼續增加，
    然彰化縣政府因變更設計始展延工期409日曆天，可見展延
    工期409日曆天，係為使谷合公司有足夠工期依最新之設計
    圖說施做系爭工程；且依詳細價目表、第4次變更設計工程
    預算書總表、工程結算書所載（見原審卷一第276、435頁，
    原審卷二第265頁），系爭工程項次壹.八「承商利潤、管理
    費」是以系爭工程項次壹.一至四「建築工程費」、「水電
    工程費」、「空調工程費」、「消防工程費」之合計金額5％
    計算，及「建築工程費」、「水電工程費」、「空調工程費
    」、「消防工程費」於經第1、2、3、4次變更設計加、減帳
    、結算後，金額已增加72,111,405元（計算式：360,789,44
    7元－288,678,042元＝72,111,405元），而相對應地，「承商
    利潤、管理費」亦因此增加3,597,033元（計算式：17,996,
    758元－14,399,725元＝3,597,033元），則谷合公司既已隨展
    延工期409日曆天之推移，依變更設計後、最終是增加「建
    築工程費」、「水電工程費」、「空調工程費」、「消防工
    程費」工程款之最新設計圖說逐一施做系爭工程，而取得增
    加之「承商利潤、管理費」工程款3,597,033元，則因變更
    設計而展延工期409日曆天所增加如附表編號10所示之「承
    商管理費」，應已包含計算在谷合公司所領取之增加「承商
    利潤、管理費」工程款3,597,033元內，谷合公司因此並未
    受有合理損失，自無從請求損失補償。
　⑸附表編號11至14所示之「施工中交通指揮費」、「施工範圍
    維護費，含防塵帆布等」、「灑水車」、「工區臨近道路維
    護清理」項目部分，依單價分析表所載（見原審卷二第183
    、193頁），該等項目均是以一月計價，已與時間因素有關
    ，且依工程慣例，谷合公司為避免工安事故之發生、施工鄰
    近區域之揚塵及地面破損、髒污，於展延工期期間，應仍須
    繼續進行交通維持作業及管理、維護施工鄰近區域之衛生，
    故工期之展延，將使該等項目之費用增加，堪認該等項目確
    將因展延工期而增加支出，核與時間具關連性。因此，經計
    算後，該等項目得請求之金額分別為111,900元、2,798元、
    8,393元、2,798元（計算式詳如附表編號11至14所示）。
　⑹如附表編號15、16所示之「勞工安全衛生管理員」、「工程
    品管人員費（2人）」項目部分，依單價分析表所示（見原
    審卷二第189、195頁），該等項目均是以一月計價，已與時
    間因素有關；且依系爭契約第10條第3項第16款、第12條第1
    6項之約定，谷合公司應指派勞工安全衛生人員、工程品管
    人員執行系爭工程之勞安、品管等業務，而施工中如工程有
    展延工期，谷合公司自仍須繼續指派勞工安全衛生人員、工
    程品管人員辦理前揭業務，可見展延工期將使該等項目之費
    用持續支出，而核與時間有關；又2位工程品管人員之每月
    單價為36,648.58元乙節，有單價分析表可參（見原審卷二
    第189頁），並經證人即監造主任董國柱於原審證述明確（
    見原審卷二第89頁），故谷合公司此部分請求不應再乘以2
    （見原審卷二第147頁）；另兩造並不爭執於該等項目得分
    別扣除252,507元、159,637元（見原審卷一第423、451頁）
    。從而，經計算後，該等項目得請求之金額分別為-988元、
    120,114元（計算式詳如附表編號15、16所示）。附表編號1
    5經計算後已為負值，谷合公司自無從請求。彰化縣政府雖
    辯稱：谷合公司於停工期間得向其申請將工程品管人員解職
    ，然谷合公司卻不作為，故如附表編號16所示之金額應由谷
    合自行負擔等語。然谷合公司既係為系爭工程而僱用工程品
    管人員，在系爭工程結束前，自無由任彰化縣政府因變更設
    計停工即要求谷合公司暫時解聘該人員，待復工後再行僱用
    ，況谷合公司亦無法確認確切停工時間，臨時解聘又臨時聘
    僱，亦不符合勞動法規，故彰化縣政府此部分所辯，實無足
    採。
　⒉附表編號5至9「谷合公司請求金額」欄所示之金額暨其5％營
    業稅部分：
　　按承攬人之報酬及其墊款之請求權，因2年間不行使而消滅
    ；消滅時效，自請求權可行使時起算，民法第127條第7款、
    第128條前段定有明文。而系爭工程因變更設計致停工及展
    延工期既經兩造同意，且如附表編號5至9所示之項目及營業
    稅業經兩造約定於系爭契約總表及詳細價目表上（見原審卷
    一第33、275、276頁），即為系爭工程之工程項目內容；況
    谷合公司以系爭契約第5條第2項約定為此部分金額之請求，
    而系爭契約第5條係「本契約價金之調整」，自為系爭工程
    之工程款金額調整之條款，依該條請求之金額，其性質自為
    工程款。故谷合公司請求彰化縣政府給付此部分之工程款及
    營業稅，自屬承攬人報酬請求權之行使，其時效應為2年。
    而兩造就系爭工程承攬報酬請求權時效自105年10月15日起
    算乙節亦不爭執（不爭執事項⒏參照），則時效應於107年10
    月15日完成。谷合公司雖於107年9月27日即提起本件訴訟，
    然原起訴時並未請求如附表編號5至9「谷合公司請求金額」
    欄所示之金額及其5％營業稅，係直至109年3月11日始於原審
    追加請求（見原審卷一第385、413、431頁），該部分工程
    項目雖亦為系爭工程之部分內容，但與起訴之工程項目不同
    ，各自工項之承攬報酬請求權本即可分別行使，自應以各自
    請求之時點認定是否罹於時效。則谷合公司於109年3月11日
    追加請求如附表編號5至9「谷合公司請求金額」欄所示之金
    額及其5％營業稅時，已逾2年時效，彰化縣政府之時效抗辯
    ，自屬有據。
　⒊附表編號19「谷合公司請求金額」欄所示之金額暨其5％營業
    稅部分：
  ⑴彰化縣政府雖於本院審理時始就谷合公司於附表編號18、19
    之請求金額及其5％營業稅為時效抗辯，惟徵諸民事訴訟法第
    447條第1項第6款規定「上訴第二審後當事人不得提出新攻
    擊或防禦方法。但有下列情形之一者，不在此限：六、如不
    許其提出顯失公平者」，而時效完成僅屬程序事項，債務人
    是否援用拒絕給付抗辯權，是否享受時效完成的利益，或願
    意拋棄既得利益，則與公益無直接關係，法律宜尊重當事人
    意思而不應強制其享受利益，而單純不行使抗辯權不得解釋
    為拋棄時效利益，是以當事人於第一審法院未拋棄其時效利
    益，僅單純不行使抗辯權，如不許於上訴第二審法院後為主
    張，限制上訴人合法權利之行使，此於第二審事實審法院不
    許當事人為時效抗辯，顯與前開說明有違，且債務人是否得
    為時效抗辯攸關其是否應給付，如不許提出，對當事人之攻
    擊或防禦方法有顯失公平之處。故而，彰化縣政府於本院審
    理時始就附表編號18、19之金額及其5％營業稅部分為時效抗
    辯，仍應予准許。谷合公司主張：彰化縣政府於原審並未就
    附表編號18、19之請求金額及其5％營業稅為時效抗辯，應已
    生失權效，不得再於上訴審為抗辯等語，即無可採，合先敘
    明。（附表編號18部分，詳如下述）
　⑵彰化縣政府雖辯以：谷合公司請求附表編號19所示之履約保
    證之質押金遲延利息，其性質為承攬人損害賠償請求權之行
    使，依民法第514條第2項規定，時效應為1年，谷合公司此
    部分請求已罹於時效等語。然谷合公司係以系爭契約第5條
    第2項約定為此部分請求，且依該條項之約定內容，請求項
    目為合理之損失補償，自與損害賠償之性質有別，其請求權
    時效自無民法第514條第2項規定之適用。彰化縣政府此部分
    所辯，要無可採。
　⑶谷合公司為向新光銀行大墩分行辦理延長履約保證期間，已
    支付延遲手續費，並因而委託新光銀行大墩分行開立履約保
    證書，及繳交質押金975萬元予新光銀行大墩分行等情，為
    兩造所不爭執（不爭執事項⒎參照），堪信為真。而變更設
    計致展延工期，確會使谷合公司所繳交之質押金975萬元無
    法在原定工期內依進度即時取回，繼續由新光銀行大墩分行
    占有，導致谷合公司無法在原定工期內依進度領回質押金97
    5萬元供作其他用途使用而受有相當於法定遲延利息之損失
    。則谷合公司依系爭契約第5條第2項約定，請求彰化縣政府
    補償質押金975萬元相當於法定遲延利息之損害305,856元（
    計算式：9,750,000×5％×229÷365＝305,856元，小數點後四捨
    五入），即屬合理，應予准許。
　⑷彰化縣政府雖又辯以：谷合公司為取得履約保證書而繳交質
    押金975萬元予新光銀行大墩分行，屬谷合公司與新光銀行
    大墩分行之約定，與伊無關，伊並不須負擔谷合公司延遲領
    回質押金975萬元之遲延利息；且伊已依系爭工程完成進度
    ，分別以4次各25％之比例漸次解除保證責任，谷合公司應依
    其解除保證責任之情況，分期計算遲延利息；又伊於105年6
    月4日已通知新光銀行大墩分行解除連帶保證責任25％，而谷
    合公司卻未於該時期領回質押金243萬7,500元，係屬谷合公
    司之疏失所致，此部分遲延利息自無由伊負擔之理等語。惟
    查：
　①依系爭契約第15條第2項第1款第2目、第3項、第4項之約定（
    見原審卷一第138、139頁），彰化縣政府已同意谷合公司得
    以銀行所出具之履約保證金連帶保證書以代履約保證金之繳
    納，而於金融實務上，倘當事人欲向銀行取得履約保證金連
    帶保證書，銀行基於避免信貸風險，通常均會要求當事人提
    供存款或財產作為擔保，而此應亦為具辦理公共工程採購權
    限之彰化縣政府所明知。故彰化縣政府變更設計致展延工期
    409日曆天，勢必將使原告為取得履約保證金連帶保證書所
    提供之質押金975萬元無法在原定工期680日曆天內取回，此
    由谷合公司係經彰化縣政府於104年1月12日同意後，始於預
    定竣工日期104年3月16日前不久之104年1月15日，領回第1
    筆25％之質押金2,437,500元（見原審卷二第214至216頁），
    觀之甚明。故彰化縣政府上開辯稱：質押金975萬元為谷合
    公司與新光銀行大墩分行之約定，與彰化縣政府無關，其不
    須負擔原告延遲領回質押金975萬元之遲延利息等語，不足
    採信。
　②依系爭契約第15條第2項第1款第2目之約定（見原審卷一第13
    8頁），谷合公司本得於102年5月5日至104年3月16日之原定
    工期680日曆天內（見原審卷一第27頁），依系爭工程完成
    結果25％、50％、75％及竣工、繳交保固保證金之進度，經彰
    化縣政府同意而解除新光銀行大墩分行各25％之連帶保證責
    任，進而再向新光銀行大墩分行依序領回質押金975萬元之
    各25％金額，但現卻因彰化縣政府變更系爭工程設計，展延
    工期409日曆天，延遲至104年1月15日始領回第1筆25％質押
    金243萬7,500元（見原審卷二第216頁），可見谷合公司本
    得於原定工期末日104年3月16日前或不久依前揭進度領回全
    部質押金975萬元之時程，已因展延工期409日曆天而全部順
    延，故無再行分區段計算質押金遲延利息之問題；亦不因谷
    合公司未於105年6月4日後不久領回第3筆25％之質押金2,437
    ,500元，而推翻谷合公司本可領回全部質押金975萬元之時
    程已全部順延409日曆天之事實。故彰化縣政府上開所辯：
    應分期計算遲延利息，且谷合公司應自行負擔延遲領回第3
    筆25％之質押金2,437,500元之遲延利息等語，難認有據。
  ㈣谷合公司依系爭契約第14條第5項約定，請求彰化縣政府給付
    如附表編號17「谷合公司請求金額」欄所示之金額部分：
  ⒈系爭契約第14條第5項已約定：「保險（按：即營造保險）期
    限乙方同意自開工日起，至驗收合格、點交予甲方之日止（
    由乙方依本契約相關作業期限自行預估）…因不可抗力或可
    歸責甲方之事由或甲方要求之變更設計，而增加者（按：應
    為工期），則依照本契約原訂保費比例加價辦理，展期保費
    由甲方負擔。…」（見原審卷一第137頁）。參以谷合公司為
    因應彰化縣政府變更設計所造成之停工及展延工期，乃於10
    4年9月11日，將其就系爭工程向新光產險公司所投保之營造
    綜合保險期間由原定之保險期限終期104年9月11日24時，延
    長至105年7月31日24時，並支付保險費17,600元；及於105
    年7月31日，再將加保之保險期限終期105年7月31日24時，
    延長至105年10月31日24時，並支付保險費3,000元等情，為
    兩造所不爭執（不爭執事項⒍參照），堪信為真。而以谷合
    公司加保之日期104年9月11日、105年7月31日俱在系爭工程
    驗收合格日期105年9月29日之前（見原審卷一第27頁），最
    終保險期限105年10月31日24時亦與系爭工程驗收合格日期1
    05年9月29日相距不遠，足認谷合公司係為遵守上開契約約
    定始延長營造綜合保險期間。故谷合公司依系爭契約第14條
    第5項之約定，請求彰化縣政府給付如附表編號17所示之加
    保之保險費20,600元（計算式：17,600元＋3,000元＝20,600
    元），應予准許。
  ⒉谷合公司雖主張：依系爭契約第14條第5項之約定，彰化縣政
    府應給付保險費1,129,984元【計算式：1,539,859元×(89＋1
    52＋140＋6＋25－3＋90)日/680日＝1,129,984元】等語。然系爭
    契約第14條第5項僅約定「展延工期得依契約原定保費比例
    加價」，並非稱「得以契約原定保費按停工及展延工期之天
    數比例增加」，故谷合公司就系爭契約以一式計價之「營造
    綜合保險費」逕以停工及展延工期日數、加計之90天按比例
    增加請求給付保險費，難認有據。此部分增加費用既無從一
    式計算，又有谷合公司提出之保險費收據、保險批單可資證
    明，自應以該單據所載之加保保險費為認定。谷合公司此部
    分主張，要無可採。
　⒊彰化縣政府雖辯稱：系爭工程結算時伊已支付谷合公司營造
    綜合保險費1,539,859元，已逾谷合公司實際支出之總保險
    費220,600元，谷合公司並無額外支出加保保險費，不應再
    行請求等語。然1,539,859元為系爭工程項次壹.十所約定以
    一式計價之「營造綜合保險費」金額（見原審卷一第276頁
    ），兩造既已於系爭契約約定一式計價，而非以谷合公司實
    際支出之金額為計算，自無由事後再以谷合公司實際支付之
    保險費少於一式計價之金額而為爭執。況谷合公司確於系爭
    工程原定施工時間外，另因停工及展延工期而加保延長效期
    並額外支出加保保險費20,600元，已如前述。該費用既屬額
    外支出，自與契約原定之金額有別。谷合公司另行請求，自
    有所憑。彰化縣政府此部分所辯，要無可採。
  ㈤谷合公司依系爭契約第15條第2項第3款約定，請求彰化縣政
    府給付如附表編號18「谷合公司請求金額」欄所示之金額暨
    其5％營業稅201,659元部分：
  ⒈彰化縣政府就谷合公司此部分請求所為之時效抗辯應屬合法
    ，已如前述。
　⒉又系爭工程因彰化縣政府變更設計致停工並展延工期，谷合
    公司為配合展延工期而延長履約保證金之效期，而向新光銀
    行大墩分行申請延展履約保證期日，並另支出履約保證延遲
    手續費191,328元等情，為兩造所不爭執（不爭執事項⒎參照
    ），亦有新光銀行收據在卷可參（見原審卷一第83至85頁）
    ，堪信為真。則谷合公司因變更設計致停工並展延工期確有
    額外支付191,328元予新光銀行大墩分行，受有該金額之損
    害等情，已足認定。佐以系爭契約第15條第2項第3款約定：
    「因不可歸責於乙方之事由，致全部終止或解除本契約，或
    暫停履約逾6個月者，履約保證金應提前發還。…。因可歸責
    於機關之事由而暫停履約，其需延長履約保證金有效期之合
    理必要費用，由機關負擔。」已就系爭工程暫停履約時，履
    約保證金是否發還、因而延長之必要費用由何人負擔等損害
    賠償事項及負擔對象為約定，故此條項之請求權性質應為基
    於系爭工程所生之損害賠償請求權無訛。再按承攬人之損害
    賠償請求權或契約解除權，因其原因發生後，一年間不行使
    而消滅，民法第514條第2項定有明文。則谷合公司依系爭契
    約第15條第2項第3款約定為請求，其時效自應適用民法第51
    4條第2項規定，而為1年。縱認谷合公司之損害賠償請求權
    與系爭工程承攬報酬請求權時效同時自105年10月15日起算
    （不爭執事項⒏參照），亦已於106年10月15日完成。谷合公
    司卻遲至107年9月27日始提起本件訴訟為請求，已逾1年時
    效，彰化縣政府之時效抗辯，自屬有據。谷合公司此部分請
    求，自屬無據。
  ㈥再附表編號1至4、11至14、16至17、19之費用，既為系爭工
    程因時間因素所額外支出之費用，核其性質應屬原銷售貨物
    或勞務之價額外所加收之費用，為加值型及非加值型營業稅
    法第16條第1項銷售之範圍，依法應課徵5％營業稅。故谷合
    公司請求彰化縣政府給付5％營業稅，應有理由。
  ㈦遲延利息之利率應依系爭契約第21條第13項第1款約定，以年
    息3％計算：
　⒈彰化縣政府既因可歸責於其之事由而負有對谷合公司給付756
    ,680元（含如附表編號1至4、11至14、16至17、19所示合計
    金額之5％營業稅，計算式：59,453元＋4,012元＋22,462元＋62
    ,262元＋111,900元＋2,798元＋8,393元＋2,798元＋120,114元＋2
    0,600元＋305,856元＝720,648元；720,648元×1.05＝756,680
    元，小數點後四捨五入）之責任，且迄未履行，自應對谷合
    公司負遲延責任。谷合公司因而請求彰化縣政府給付自起訴
    狀繕本送達翌日即107年11月14日（見原審卷一第99頁）起
    算之遲延利息，應予准許。參以系爭契約第21條第13項第1
    款約定：「因非可歸責於乙方之事由，甲方有遲延付款之情
    形：乙方得向甲方請求加計年息3％之遲延利息。」（見原審
    卷一第146頁），可見兩造就彰化縣政府於系爭工程有可歸
    責於其之事由而遲延付款時所應負之遲延利息，係約定以年
    息3％計算。而按基於私法自治及契約自由原則，當事人得自
    行決定契約之種類及內容，以形成其等欲發生之權利義務關
    係，如未違反強制或禁止規定，法院自應尊重，則該契約內
    容不僅係當事人間之行為規範，在訴訟中亦為法院之裁判規
    範。該約定既未見有何違反強制禁止規定之情，法院自應尊
    重兩造間之約定。故本件谷合公司請求彰化縣政府給付之遲
    延利息應以年息3％計算。
　⒉谷合公司雖另主張：遲延利息之法定利率為年息5％，如無高
    於法定利率之約定利率，依民法第233條第1項之規定，僅能
    依法定利率計算等語。然按遲延之債務，以支付金錢為標的
    者，債權人得請求依法定利率計算之遲延利息，雖為民法第
    233條第1項所明定，然此僅於當事人間無特約時始有其適用
    ，若其就此訂有免除之特約者，即應受此項特約之限制，債
    權人自不得更執同條項之規定請求遲延利息（最高法院43年
    度台上字第99號判決意旨參照）。同理，於當事人就計算遲
    延利息之利率有特別約定時，自應適用當事人之特別約定。
    況現行法律並無強制或禁止規定任何法律行為計算利息須以
    法定利率為最低限額，自不得以系爭契約約定之遲延利息計
    算利率較法定利率為低，即無視該契約條款，否則反而違反
    契約當事人初始訂約之真意。谷合公司此部分主張，自無可
    採。
　㈧本件兩造既已於系爭契約中約定變更設計而致停工所生損失
    之補償方式及加保保險費之負擔，顯見兩造於訂約時已可預
    見日後會有變更設計及因停工而增加保費之可能，並已就因
    而所衍生之費用如何計算及補償有所約定，自無情事變更原
    則之適用。且彰化縣政府就系爭契約亦有可歸責事由存在，
    已如前述，則谷合公司另以民法第227條之2規定為請求，自
    無足採。
六、綜上所述，谷合公司依系爭契約第5條第2項、第14條第5項
    、第21條第13項第1款約定請求彰化縣政府給付756,680元，
    及自起訴狀繕本送達翌日即107年11月14日起至清償日止按
    年息3％計算之利息，為有理由，應予准許；逾此部分之其他
    請求，則無所據，應予駁回。從而，原審就逾上開應准許部
    分（946,761元扣除756,680元及高於年息3％計算之利息部分
    ），為谷合公司勝訴之判決，尚有未洽，彰化縣政府就此部
    分之附帶上訴，為有理由，爰廢棄原審此部分之判決，改判
    如主文第二項所示。至於上開應准許部分，原審為谷合公司
    勝訴之判決，並無不合，附帶上訴意旨就此部分指摘原判決
    不當，求予廢棄改判，則無理由，應予駁回。另谷合公司就
    原審判決駁回其訴部分，上訴意旨指摘原判決不當，求予廢
    棄改判，為無理由，應予駁回。
七、本件事證已臻明確，兩造其餘攻擊、防禦方法及所提出之各
    項證據資料，核與判決結果不生影響，爰不逐一論述，附此
    敘明。
八、據上論結，本件彰化縣政府之附帶上訴為一部有理由，一部
    無理由，谷合公司之上訴為無理由，爰判決如主文。
中　　華　　民　　國　　111 　年　　8 　　月　　23　　日
                    工程法庭    審判長法　官  游文科
　　　　　　　　　　　　　　          法　官  吳崇道
　　　　　　　　　　　　　　　        法　官  楊珮瑛
正本係照原本作成。
谷合公司20日內得上訴。
彰化縣政府不得上訴。
如不服本判決，應於收受送達後20日內向本院提出上訴書狀，其
未表明上訴理由者，應於提出上訴後20日內向本院補提理由書狀
（均須按他造當事人之人數附繕本）。因疫情而遲誤不變期間，
得向法院聲請回復原狀。
上訴時應提出委任律師或具有律師資格之人之委任狀；委任有律
師資格者，另應附具律師資格證書及釋明委任人與受任人有民事
訴訟法第466條之1第1項但書或第2項所定關係之釋明文書影本。
如委任律師提起上訴者，應一併繳納上訴裁判費。

                                      書記官  金珍華
　　　　　　　　　　　　　　　　　　　
中　　華　　民　　國　　111 　年　　8 　　月　　23　　日
附表：
編號 契約項次 契約單價（新臺幣）元/契約單位 谷合公司請求金額 本院准許之金額（計算式，小數點以下四捨五入）  項目    1 壹、一、㈠、⒈ 176,543元/式 106,185元 59,453元 （176,543元×229日÷680日＝59,453元）   工務所及內部設備、資訊設施費（業主、監造、營造廠）    2 壹、一、㈠、⒉ 11,914 元/式 7,165元 4,012元  （11,914元×229日÷680日＝4,012元）  臨時設施    3 壹、一、㈠、⒊ 66,699元/式 40,117元 22,462元（66,699元×229日÷680日＝22,462元）   臨時水電資訊設備及租金費    4 壹、五、㈤ 184,884元/式 111,202元 62,262元  （184,884元×229日÷680日＝62,262元）   工地安全警示措施    5 壹、五、㈧ 45,986元/式 27,659元 0元   個人防護設施    6 壹、六、㈤ 37,472元/式 22,538元 0元  施工中排水路維 持費    7 壹、六、㈦ 22,519元/式 13,544元 0元  臨時性攔砂及導排水設施    8 壹、六、㈨ 478,474元/式 287,788元 0元  其他環保措施    9 壹、七、㈠ 595,517元/式 358,185元 0元  工程品質管理費    10 壹、八 14,399,725元/式 4,330,506元 0元  承商管理費    11 壹、六、㈡ 14,659.43元/月 199,856元 111,900元 （14,659.43元×229日÷30日＝111,900元）   施工中交通指揮費    12 壹、六、㈢ 366.49元/月 4,996元 2,798元  （366.49元×229日÷30日＝2,798元）  施工範圍維護費，含防塵帆布等    13 壹、六、㈢ 1,099.46元/月 14,989元 8,393元 （1,099.46元×229日÷30日＝8,393元）  灑水車    14 壹、六、㈣ 366.49元/月 4,996元 2,798元  （366.49元×229日÷30日＝2,798元）  工區臨近道路維護清理    15 壹、五、㈩ 32,950元/月 196,711元 0元 （32,950元×229日÷30日－252,507元＝-988元）  勞工安全衛生管理員    16 壹、七、㈡ 36,648.58元/月 839,648元 120,114元 （36,648.58元×229日÷30日－159,637元＝120,114元）  工程品管人員費（2人）    17 壹、十 1,539,859元/式 1,129,984元（加計5％營業稅為1,186,483元） 20,600元 （17,600元+3,000元＝20,600元）  營造綜合保險費    18 （無） （無） 192,056元（加計5％營業稅為201,659元） 0元  履約保證遲延手續費    19 （無） （無） 558,523元  305,856元 （9,750,000×5％×229÷365＝305,856元）  履約保證之質押金遲延利息    編號1至19合計   8,446,648元（加計5％營業稅為8,868,980元） 720,648元（加計5％營業稅為756,680元）